【裁判字號】    97,消債更,290
【裁判日期】    980117
【裁判案由】    更生事件
【裁判全文】
臺灣基隆地方法院民事裁定           97年度消債更字第290號
聲  請  人
即  債務人  甲○○
代  理  人  陳瑞和律師
上列當事人聲請消費者債務清理事件，本院裁定如下：
    主  文
債務人甲○○自中華民國九十八年一月十七日十二時起開始更生
程序。
命司法事務官進行本件更生程序。
    理  由
一、按法院開始更生程序之裁定，應載明其年、月、日、時，並
    即時發生效力，消費者債務清理條例第45條第1項定有明文
    。次按法院裁定開始更生或清算程序後，得命司法事務官進
    行更生或清算程序，必要時得選任律師、會計師或其他適當
    之自然人或法人一人為監督人或管理人，同條例第16條第1
    項亦有明文。
二、本件債務人主張：伊有不能清償債務之情事，在消費者債務
    清理條例施行前曾依中華民國銀行公會會員辦理消費金融案
    件無擔保債務協商機制（下稱銀行公會債務協商機制）與金
    融機構最大債權人萬泰銀行成立協商，約定每個月應償還新
    臺幣（下同）24,750元，惟聲請人每月收入扣除依協商條件
    每月應清償之金額，無法維持最低基本生活，顯係不可歸責
    於聲請人之事由致履行原協議顯有重大困難；且無擔保或無
    優先權之債務總額未逾1,200萬元，復未經法院裁定開始清
    算程序或宣告破產等語。
三、經查，本件聲請人並非從事營業活動之人，名下雖有房屋一
    棟，然其公告現值僅36,500元，而所積欠無擔保債務總金額
    為2,119,802元，未逾1,200萬元，有聲請人所提財產及收入
    狀況說明書、財政部財產歸屬資料清單及債權人清冊暨債權
    總金額表在卷可稽，堪認本件聲請人確有不能清償債務之情
    事。
四、次查，本件聲請人固曾依銀行公會債務協商機制與金融機構
    債權人成立協商，惟依聲請人所提出之存摺內頁影本，聲請
    人97年2月至9月之薪資收入總額為246,672元，平均每月約
    30,834元（元以下四捨五入），扣除依協商條件每月應清償
    之金額24,750元，僅餘6,084元，顯不足以維持自身最低生
    活之所需，可徵本件並非聲請人主觀上惡意不履行協商條件
    ，實係在客觀上確有不可歸責之事由存在。又聲請人為維持
    信用，仍持續以民間借貸償還並依約履行至97年8月，顯見
    聲請人確有還款之誠意。
五、綜上所述，本件聲請人僅係一般消費者，並未從事營業，且
    其有不能清償之情事，而所負無擔保及無優先權債務亦未逾
    1，200萬元，前雖與各債權銀行達成協議，但有不可歸責事
    由致履行協議顯有重大困難，復未經法院裁定開始清算程序
    或宣告破產，亦查無聲請人有消費者債務清理條例第6 條第
    3項、第8條或第46條各款所定駁回更生聲請之事由存在，則
    本件聲請人聲請更生，要屬有據，應予准許，並命司法事務
    官進行本件更生程序。
六、依消費者債務清理條例第45條第1項、第16條第1項之規定，
    裁定如主文。
中    華    民    國    98    年    1    月    17    日
                  民事庭法  官  林玉珮
以上正本係照原本作成。
本件不得抗告。
本裁定已於98年1月17日12時公告。
中    華    民    國    98    年    1    月    17    日
                        書記官  洪福基


司法院資訊處製作；財團法人民間司法改革基金會備份。
